臺灣高等法院民事判決　　　　　　　　93年度上易字第1108號
上　訴　人　甲○○
訴訟代理人　余森雄
　　　　　　馬貴明
被上　訴人　丙○○
　　　　　　丁○○
　　　　　　乙○○
共　　　同
訴訟代理人　陳石山律師
當事人間債務人異議之訴事件，上訴人對於中華民國93年9月30
日台灣士林地方法院92年度訴字第1014號第一審判決提起上訴，
本院於民國94年4月6日言詞辯論終結，判決如下：
    主      文
上訴駁回。
第二審訴訟費用由上訴人負擔。
    事實及理由
一、上訴人起訴主張：被上訴人主張伊所有台北市○○區○○路
    1段127巷4號1、2樓房屋增建部分，占用其所有台北市○○
    區○○段3小段677之2地號土地，而訴請拆除，經原法院91
    年度訴字第269號判決被上訴人勝訴確定，被上訴人並持以
    聲請原法院以92年度執字第6784號強制執行事件實施強制執
    行程序，惟系爭土地原為台北市政府所有，其於87年6月間
    向伊追繳自82年間起之租金17040元，依民法第422條規定，
    伊與台北市政府間成立不定期租賃關係，則被上訴人於87年
　  7月間向台北市政府承購上開土地，依土地法第104條第1項
    前段規定，伊有優先承買權；再被上訴人之父范光相於72年
    間向伊收取新台幣（以下同）40萬，承諾包辦其建物與上訴
　　人所有建物共同增建，而伊與被上訴人丙○○、乙○○、范
　  揚煒於87年5月23日簽署協議書時，上開土地仍為台北市政
    府所有，故協議書不生效力，況被上訴人丁○○非協議書當
    事人，其提起前開訴訟，當事人不適格；再台北市中山地政
    事務所未派員在現場測量，故上開確定判決附圖所示之複丈
　　成果圖有誤，且上開土地與同地段675地號土地間設有防火
　  巷，其中心線不明，故系爭增建所占用之基地，範圍不明。
    為此依強制執行法第14條第1項規定，求為判決原法院92年
    度執字第6784號返還土地強制執行事件，就伊所有坐落台北
    市○○區○○段3小段677之2地號上，如附圖點號9、10、12
　　、13、16、15範圍內面積共17.52平方公尺之地上建物所為
　  之強制執行程序，應予撤銷等語。
二、被上訴人以：被上訴人丁○○原名范揚煒；上訴人主張消滅
    或妨礙伊之請求之事由，均係執行名義成立前已存在，且為
    上開確定判決所不採，依最高法院44年台上字第1472號、66
    年台上字第2488號、同年台上字第3281號判例，上訴人不得
    提起強制執行法第14條第1項規定之債務人異議之訴等語，
    資為抗辯。
三、原審駁回上訴人之訴，上訴人不服，提起上訴，聲明求為：
    (一)原判決廢棄；(二)原法院92年度執字第6784號返還土地強制
    執行事件，就上訴人所有坐落台北市○○區○○段3小段677
    之2地號上，如附圖點號9、10、12、13、16、15範圍內面積
    共17.52 平方公尺之地上建物所為之強制執行程序，應予撤
    銷。被上訴人則聲明求為：上訴駁回。
四、查被上訴人前主張上訴人所有台北市○○區○○路1段127巷
    4號1、2樓房屋之增建部分占用其所有台北市○○區○○段3
    小段677之2地號土地如附圖點號9、10、12、13、16、15範
    圍內面積共17.52平方公尺，兩造於87年5月23日簽立協議書
    ，約定其給予上訴人一年半期間暫緩拆除增建部分，但上訴
    人於約定期間屆滿後仍未拆除，故其依民法第767條規定，
    訴請上訴人將該增建部分拆除，並返還占用之土地，經原法
    院以91年度訴字第269號受理。上訴人於此事件抗辯系爭增
    建乃其給付被上訴人40萬元，委由被上訴人包辦，被上訴人
    請求拆屋還地，乃權利濫用；其給付租金給被上訴人之前手
    台北市政府，而成立不定期租賃關係云云。但原法院於91年
    8月28日言詞辯論終結，於91年9月11日判決被上訴人勝訴，
    其理由認定被上訴人之主張為可採，並認為上訴人給付給台
    北市政府者係返還不當得利，無法成立不定期租賃關係，且
    被上訴人無濫用權利情形，上訴人未上訴而告確定，有上訴
    人提出民事判決書可稽（原審卷第62頁），並經本院調閱此
    訴訟卷宗查核在案。
五、按強制執行法第14條第1項規定：「執行名義成立後，如有
    消滅或妨礙債權人請求之事由發生，債務人得於強制執行程
    序終結前，向執行法院對債權人提起異議之訴。如以裁判為
　　執行名義時，其為異議原因之事實發生在前訴訟言詞辯論終
　  結後者，亦得主張之。」是執行債權人以確定判決為執行名
    義時，執行債務人依上開規定提起債務人異議之訴，須以其
    主張消滅或妨礙債權人請求之事由係發生於執行名義訴訟事
    件言詞辯論終結後者始得為之，若其主張之事由在此之前即
　　已存在，乃屬指摘為執行名義之確定判決有所不當，應以再
　  審之訴救濟之，非異議之訴所能救濟。查上訴人主張被上訴
    人以原法院91年度訴字第269號確定判決為執行名義，聲請
    原法院以92年度執字第6784號強制執行事件實施強制執行程
    序，但伊已提存擔保金，經原法院停止強制執行程序等語，
    有上訴人提出原法院民事執行處命令、提存書為證（原審卷
    第72、73頁），並經原審調取該執行卷宗可稽，堪予採信。
    再查，上訴人雖主張：伊自82年間起與台北市政府就系爭增
    建坐落基地成立不定期租賃關係；被上訴人於87年7月間向
    台北市政府承購該土地，伊依土地法第104條第1項前段規定
　　，有優先承買權；被上訴人之父范光相於72年間向伊收取40
　  萬，承諾包辦增建；伊與被上訴人丙○○、乙○○、范揚煒
    於87年5月23日簽署之協議書，因當時台北市政府仍為所有
    權人而不生效力；被上訴人丁○○非協議書當事人，其提起
　　前開確定判決之訴訟，當事人不適格；上開確定判決附圖所
　  示之複丈成果圖有誤，且上開土地與同地段675地號土地間
    所設防火巷之中心線不明，致系爭增建占用之基地範圍不明
　　云云，並提出房地積欠租金及不當得利計算表、模擬圖、協
  　議書、合建契約書、平面圖、地籍圖謄本以供查證（原審卷
    第8、31、58、59、74頁），及聲明證人范光相、聲請鑑定
    系爭建物坐落基地。然查，被上訴人丁○○抗辯其原名范揚
    煒，業據被上訴人提出
    台北市中山地政事務所亦以93年7月29日北市中地二字第093
    31233600號函覆原審確認附圖無誤（原審卷第89頁）。況上
    訴人主張各該消滅或妨礙被上訴人請求之事由，均係上開確
    定判決執行名義訴訟事件言詞辯論終結前已存在之原因事實
    ，揆諸前揭說明，上訴人提起本件債務人異議之訴，與強制
    執行法第14條第1項規定要件不合，本院自無傳訊證人范光
    相及鑑定系爭建物坐落基地之必要。是上訴人之主張為無理
    由，不應准許。
六、綜上所述，上訴人本於強制執行法第14條第1項規定，求為
    撤銷原法院92年度執字第6784號返還土地強制執行事件，就
    坐落台北市○○區○○段3小段677之2地號上，如附圖點號9
    、10、12、13、16、15範圍內面積共17.52平方公尺之地上
　　建物所為之強制執行程序，為無理由，不應准許。原審為上
　  訴人敗訴之判決，並無不合。上訴意旨指摘原判決不當，求
    予廢棄改判，為無理由，應予駁回。
七、據上論結，本件上訴為無理由，依民事訴訟法第449條第1項
    、第78條，判決如主文。
中　　華　　民　　國　　94　　年　　 4　　月　　20　　日
                民事第十五庭  審判長法  官  許  正  順
                                    法  官  張      蘭
                                    法  官  翁  昭  蓉
正本係照原本作成。
不得上訴。
中　　華　　民　　國　　94　　年　　 4　　月　　21　　日
　　　　　　　　　　　　　　　　　　書記官  王  才  生
